【裁判字號】    95,易,1387
【裁判日期】    951213
【裁判案由】    竊盜
【裁判全文】
臺灣臺南地方法院刑事判決              95年度易字第1387號
公  訴  人  臺灣臺南地方法院檢察署檢察官
被      告  甲○○
上列被告因竊盜案件，經檢察官提起公訴（95年度偵字第13918
號），被告於本院行準備程序時就被訴犯罪事實為有罪之陳述，
本院合議庭裁定由受命法官獨任行簡式審判程序，判決如下：
    主  文
甲○○共同攜帶兇器竊盜，處有期徒刑柒月。未扣案油壓剪壹支
沒收。
    事  實
一、甲○○曾因竊盜案件經臺灣高雄地方法院判處有期徒刑十月
    確定，與另犯施用毒品等案件接續執行，甫於民國94年12月
    7日假釋出監。詎渠於假釋期間復與真實姓名年籍不詳之成
    年男子一人，基於犯意聯絡，共同意圖為自己不法之所有，
    於95年5月21日15時許，由甲○○駕駛其承租之車牌號碼9D
    ─4808號小貨車搭載前開不詳男子，並攜帶甲○○所有客觀
    上足以對人之生命、身體、安全構成威脅，具危險性，可供
    兇器使用之大型油壓剪1支，行經乙○○位於臺南縣歸仁鄉
    ○○村○○路○段501巷（地號：歸仁鄉○○○段1026-1號）
    之荔枝園，在路邊徒手竊取乙○○所有之「玉荷包」荔枝數
    串，得手後旋為乙○○當場發現並記下車號，甲○○隨即駕
    車逃逸。經乙○○報警處理後，始依車號循線查獲上情。
二、案經乙○○訴由臺南縣警察局歸仁分局報請臺灣臺南地方法
    院檢察署檢察官偵查起訴。
    理  由
一、上開事實，業據被告甲○○於本院審理中坦承不諱，核與證
    人即出租前開小貨車予被告之郭文吉、證人即被害人乙○○
    所述情節大致相符，並有汽車賃合約書、車籍作業系統─查
    詢認可資料各一紙、現場照片6幀可證。
        雖被告供稱前開油壓剪僅係他從事泥水工之工具單純放
    在車上而己，然證人乙○○於案發後95年5月21日警詢中即
    供稱竊嫌係站在小貨車上徒手摘取荔枝，他發現時以石頭砸
    壞小貨車前擋風玻璃，竊嫌有拿油壓剪作勢要打他。經警依
    被告所記下車號循線找到泰元汽車租賃公司店員郭文吉，並
    於95年5月26日製作筆錄時，郭文吉亦供稱甲○○還車時，
    尚有一名朋友同行，該人手上拿二把荔枝及一支大型油壓剪
    。足見被告等人確有攜帶前開油壓剪行竊並於行竊現場出示
    油壓剪之事實，否則證人乙○○當無從知悉被告等人有攜帶
    前開油壓剪。雖被告等人係因被害人乙○○以石頭砸壞小貨
    車前擋風玻璃，而拿油壓剪欲阻止被害人乙○○之攻擊行為
    ，並非為脫免逮捕或防護贓物，然被告等人有攜帶前開油壓
    剪行竊之事實應可認定。另被告雖供稱只是他一人去偷摘荔
    枝，另一人並未參與云云。然證人乙○○於偵查中供稱他發
    現時有2人在偷採他的荔枝，其中1人在車上，1人在籬笆上
    ，被告就是開車偷荔枝之人。證人郭文吉於警詢中亦供稱甲
    ○○還車時，尚有一名朋友同行，該人手上拿二把荔枝及一
    支大型油壓剪。足認與被告同行之另一不詳男子應有參與竊
    取荔枝之行為。從而，本案事證明確，被告前開犯行堪予認
    定，應依法論科。
二、按油壓剪可供持握剪斷金屬物質，係金屬材質，質地堅硬之
    器械，足以對人之生命、身體、安全構成威脅，具危險性，
    可供兇器使用，被告等人持以行竊，核被告所為，係犯刑法
    第321條第1項第3款之攜帶兇器竊盜罪。被告與另一不詳成
    年男子有犯意聯絡行為分，均為共同正犯。爰審酌被告曾有
    竊盜前科，品行欠佳、所竊取之財物價值尚非甚鉅、恣意竊
    取他人財物，破壞財產秩序；及被告犯罪之目的、手段、生
    活狀況、智識程度，犯罪後態度等一切情狀，量處如主文所
    示之刑示懲。
三、未扣案之油壓剪1支係被告所有，供攜帶行竊所用之物，應
    依刑法第38條第1項第2款規定宣告沒收。
四、另被告行為後刑法於95年7月1日修正施行，其中：(一)關於修
    正之刑法第2條第1項為新舊法比較適用之準據法，本身無關
    行為可罰性要件之變更，非屬刑罰法律變更，無比較新舊法
    問題，應逕適用修正後之規定。(二)刑法第28條將「二人以上
    共同『實施』犯罪之行為者，為共犯」規定，修正為「二人
    以上共同『實行』犯罪之行為者，為共犯」，排除「陰謀」
    、「預備」共同正犯之適用，減縮共同正犯成立之範圍（參
    該條立法理由一、）。惟本件被告不論依新法或舊法均成立
    共同正犯，修正後規定並未較有利於被告，應依修正後刑法
    第2條第1項前段規定，適用修正前刑法第28條規定。(三)現行
    刑法第2條第1項明文規定：「行為後法律有變更者，適用行
    為時之法律。但行為後之法律有利於行為人者，適用最有利
    於行為人之法律。」惟此「法律變更」與法律修正之概念有
    別；所謂法律變更應係指因法律修正而「刑罰」有實質之更
    異而言（如修正後新舊法法定本刑輕重變更或犯罪構成要件
    寬嚴不同），始有依上開規定為準據法而比較適用新法或舊
    法之問題。如新舊法處罰之輕重仍然相同（例如僅形式上修
    正法律用語或條次移列），並無有利或不利之情形，即無適
    用上開規定為比較之餘地，自應依一般法律適用之原則，適
    用現行、有效之裁判時法論處（最高法院95年度台上字第61
    59號判決參照）。關於刑法第38條沒收之規定，僅形式上修
    正法律用語使之較為明確，並未因法律修正而使沒收範圍有
    實質之變更，即無適用上開規定為比較之餘地，自應依一般
    法律適用之原則，適用修正後之刑法第38條第1項第2款之規
    定。
五、據上論斷，應依刑事訴訟法第299條第1項前段、第273條之
    1第1項，修正後刑法第2條第1項前段、修正前刑法第28條、
    刑法第321條第1項第3款、修正後刑法第38條第1項第2款，
    判決如主文。
本案經檢察官丙○○到庭執行職務。
中    華    民    國    95    年    12    月    13    日
                    刑事第五庭法  官  鄭  文  祺
以上正本證明與原本無異。
如不服本判決，應於收受送達後10日內向本院提出上訴書狀（應
附繕本）。
                              書記官  楊  宗  哲
中    華    民    國    95    年    12    月    13    日
附錄本案論罪科刑法條全文：
刑法第三百二十一條第一項
  犯竊盜罪而有左列情形之一者，處六月以上、五年以下有期徒
  刑：
  一  於夜間侵入住宅或有人居住之建築物、船艦或隱匿其內而
      犯之者。
  二  毀越門扇、牆垣或其他安全設備而犯之者。
  三  攜帶兇器而犯之者。
  四  結夥三人以上而犯之者。
  五  乘火災、水災或其他災害之際而犯之者。
  六  在車站或埠頭而犯之者。
  前項之未遂犯罰之。


司法院資訊處製作；財團法人民間司法改革基金會備份。
